【裁判字號】    97,上訴,62
【裁判日期】    970219
【裁判案由】    違反毒品危害防制條例
【裁判全文】
臺灣高等法院臺中分院刑事判決          97年度上訴字第62號
上  訴  人
即  被  告  甲○○
                    弄7號之3.
上列上訴人因違反毒品危害防制條例案件，不服臺灣彰化地方法
院96年度訴字第1863號中華民國96年11月27日第一審判決（起訴
案號：臺灣彰化地方法院檢察署96年度毒偵字第4595、4762號）
，提起上訴，本院判決如下：
    主  文
上訴駁回。
    事  實
一、甲○○前於民國（下同）91年間，因施用毒品案件，經臺灣
    彰化地方法院裁定送觀察、勒戒後，於91年4月15日因無繼
    續施用傾向執行完畢釋放；又於92年間因施用毒品案件，經
    同院以92年度訴字第827號判決判處有期徒刑8月確定，又於
    94年間因施用毒品案件，經同院以94年度訴字第906號判決
    判處有期徒刑9月確定。另因竊盜案件，經同院以95年度易
    字第100號判決判處有期徒刑4月確定，復因詐欺案件，經同
    院以95年度簡字第330號判決判處有期徒刑4月確定，嗣經同
    院裁定減刑並定其應執行刑為有期徒刑3月又15日確定，於
    96年7月16日縮刑期滿執行完畢。詎猶不知悔改，復基於施
    用第一級毒品海洛因之犯意，於96年7月31日22時許，在彰
    化縣員林鎮○○路○段277巷12弄7之3號其住處，以將毒品海
    洛因混合香菸吸食之方式，施用海洛因1次，為警於96年8月
    2日10時30分許，在彰化縣大村鄉○○村○○路408巷85號旁
    查獲，嗣經警採取其尿液送驗結果呈嗎啡陽性反應；又另行
    起意，於96年8月13日21時許，在彰化縣員林鎮○○路○路
    段旁，以將毒品海洛因混合香菸吸食之方式，施用海洛因1
    次，於96年8月15日為警持搜索票至上開住處查獲，經警採
    取其尿液送驗結果呈嗎啡陽性反應。
二、案經彰化縣警察局員林分局報告台灣彰化地方法院檢察署檢
    察官偵查起訴。
    理  由
一、上開犯罪事實，業據上訴人即被告（下稱被告）甲○○於原
    審及本院審理時分別供認不諱，且被告於上開時間2次為警
    查獲時所採取之尿液經送請詮昕科技股份有限公司鑑定結果
    均檢出嗎啡陽性反應，亦有該公司濫用藥物尿液檢驗報告2
    紙在卷可稽。另一般人注射海洛因或嗎啡後經體內吸收代謝
    約30分鐘後，以嗎啡型態為主開始排入尿中，而以最初6至
    12小時排泄量最多，約有75％之毒品代謝物（嗎啡）可在注
    射後24小時內陸續由尿中排出體外，剩餘量則可能在數日內
    分別排出體外，故一般而言，施用多量毒品者，於施用後4
    、5日內仍有可能檢出低濃度毒品反應，此有法務部調查局
    92年1月2日調科壹字第0910089203—0號函影本1份附卷可按
    ，被告之尿液既經檢驗結果檢出嗎啡陽性反應，足見其於警
    方採尿前4、5日內之某時應有施用海洛因之事實無疑，是其
    上開自白與事實相符，堪足採信。是罪證明確，被告之犯行
    堪以認定。
二、按毒品危害防制條例於92年7月9日修正公布，自93年1月9日
    施行，其中第20條、第23條將施用毒品之刑事處遇程序，區
    分為「初犯」及「5年內再犯」、「5年後再犯」。依其立法
    理由之說明：「初犯」，經觀察勒戒或強制戒治後，應為不
    起訴處分或不付審理之裁定；經觀察勒戒或強制戒治執行完
    畢釋放後，「5年內再犯」者，因其再犯率甚高，原實施之
    觀察勒戒及強制戒治既已無法收其實效，爰依法追訴或裁定
    交付審理。至於經觀察勒戒或強制戒治執行完畢釋放後，「
    5年後再犯」者，前所實施之觀察勒戒或強制戒治已足以遮
    斷其施用毒品之毒癮，為期自新及協助其斷除毒癮，仍適用
    「初犯」規定，先經觀察勒戒或強制戒治之程序。從而依修
    正後之規定，僅限於「初犯」及「5年後再犯」二種情形，
    始應先經觀察勒戒或強制戒治程序。倘被告於5年內已再犯
    ，經依法追訴處罰，縱其第3次（或第3次以上）再度施用毒
    品之時間，在初犯經觀察勒戒或強制戒治執行完畢釋放5年
    以後，已不合於「5年後再犯」之規定，且因已於「5年內再
    犯」，顯見其再犯率甚高，原實施觀察、勒戒或強制戒治，
    已無法收其實效，即應依該條例第10條處罰（最高法院95年
    度第7次刑事庭會議決議第2點參照）。經查，本件被告前因
    施用毒品案件，於91年4月15日觀察、勒戒執行完畢釋放，
    惟其於釋放後5年內，於92年間即因施用毒品案件，經本院
    以92年度訴字第827號判決判處有期徒刑8月確定，此有台灣
    高等法院被告前案紀錄表在卷可參，揆諸上開說明，被告所
    為本件施用第一級毒品海洛因之犯行，並無「初犯」規定之
    適用，而應直接訴追處罰，附此說明。
三、核被告所為，係犯毒品危害防制條例第10條第1項之施用第
    一級毒品罪。其施用前之持有第一級毒品海洛因行為，已為
    施用之高度行為所吸收，不另論罪。至其先後2次施用第一
    級毒品犯行，犯意各別、行為互異，應分論併罰（最高法院
    96年度第9次刑事庭會議決議參照）。又被告前曾因犯竊盜
    罪經臺灣彰化地方法院以95年度易字第100號判決判處有期
    徒刑4月確定，復因詐欺案件，經同院以95年度簡字第330號
    判決判處有期徒刑4月確定，嗣經同院裁定減刑並定其應執
    行刑為有期徒刑3月又15日確定，於96年7月16日縮刑期滿執
    行完畢，有臺灣高等法院被告前案紀錄表足按，其於受有期
    徒刑執行完畢後，5年內故意再犯本件有期徒刑以上之罪，
    為累犯，應依刑法第47條第1項之規定加重其刑。原審調查
    後適用毒品危害防制條例第10條第1項、刑法第11條前段、
    第47條第1項、第51條第5款，並審酌被告前曾因施用毒品案
    件經裁定送觀察勒戒、入監執行後，猶不知悔改，再施用毒
    品，暨其犯施用毒品罪之次數，及犯後坦承犯行等一切情狀
    ，2次犯行各量處被告有期徒刑10月，並定其應執行刑為有
    期徒刑1年1月，認事用法核無違誤，量刑亦妥適。被告上訴
    意旨指摘原判決量刑過重，並無理由，應予駁回。
四、據上論結，應依刑事訴訟法第368條，判決如主文。
本案經檢察官乙○○到庭執行職務。
中    華    民    國    97    年    2     月    19    日
            刑事第八庭  審判長法  官  羅  得  村
                              法  官  吳  進  發
                              法  官  劉  榮  服
上列正本證明與原本無異。
如不服本判決應於收受送達後十日內向本院提出上訴書狀，其未
敘述上訴之理由者並得於提起上訴後十日內向本院補提理由書（
均須按他造當事人之人數附繕本）。
                              書記官  周  巧  屏
中    華    民    國    97    年    2     月    19    日
附錄本案論罪科刑法條全文：
毒品危害防制條例第10條第1項
施用第一級毒品者，處6月以上5年以下有期徒刑。


司法院資訊處製作；財團法人民間司法改革基金會備份。
